臺灣高等法院刑事判決　　　　　　　 96年度交上易字第373號
　上　訴　人
　即　被　告　甲○○
　　　　　　　　　　　號
上列上訴人因過失傷害案件，不服臺灣板橋地方法院96年度交易
字第260號，中華民國96年9月26日第一審判決（起訴案號：臺灣
板橋地方法院檢察署96年度偵字第8469號），提起上訴，本院判
決如下：
    主  文
上訴駁回。
    事  實
一、甲○○於民國（下同）96年1月10日上午8時40分許，駕駛車
    牌號碼CL-7479號自用小客車，沿臺北縣五股鄉○○路○段由
    成洲往泰山鄉方向行駛，行經成泰路與西雲路88巷口時，本
    應注意汽車變換車道時，應讓直行車先行，並注意安全距離
    ，而依當時天候晴、日間有自然光線、視距良好、路面乾燥
    、無缺陷、無障礙物，並無不能注意之情事，詎甲○○因擬
    靠路邊找人問路，竟疏於注意後方來車且未讓直行車先行，
    即貿然將車右偏欲變換車道至路肩，適乙○○駕駛車牌號碼
    J6 K-100號重型機車，自同向後方路肩超速行駛且疏未注意
    車前狀況急駛至該處，一時閃避不及，乙○○之機車遂與甲
    ○○之自用小客車右前葉子板發生碰撞，致乙○○人車倒地
    ，因而受有左肘、膝、髖部擦挫傷等傷害。甲○○於肇事後
    ，留在現場等候警員到場處理，並在有偵查犯罪職權之機關
    或人員知悉其為犯罪行為人前，即主動向到場處理之警員坦
    承肇事，自首而接受裁判。
二、案經乙○○訴由臺北縣政府警察局蘆洲分局報請臺灣板橋地
    方法院檢察署檢察官偵查起訴。
    理  由
一、訊據上訴人即被告甲○○供承有於上揭時、地駕駛車牌號碼
    CL-7479 號自用小客車，行經上述路口時欲右偏停靠路邊找
    人問路時，適有告訴人乙○○駕駛車牌號碼 J6K-100號重型
    機車自同向後方駛來，機車之左前方遂與其駕駛之自用小客
    車右前葉子板發生碰撞，致告訴人乙○○人車倒地，因而受
    有上述傷害等事實，核與告訴人乙○○指述其騎乘之機車如
    何撞及右偏之由被告所駕駛之自用小客車右前葉子板，肇致
    本件事故發生之情節相符，並有道路交通事故現場測繪草圖
    、道路交通事故現場圖、道路交通事故調查報告表(一)、(二)各
    乙份、現場照片及告訴人乙○○受有上述傷害之馬偕紀念醫
    院出具之診斷證明書在卷可稽，惟被告否認有何過失傷害犯
    行，辯稱：伊當時車速很慢，因為要找人問路，行經巷口時
    車頭右偏後即停止，是乙○○超速又想超車，才撞上伊車子
    的右前方，伊的車輛是在停止狀態時被撞到的，伊沒有任何
    過失云云。經查：依卷附之道路交通事故現場圖、現場照片
    及車損照片所示，肇事路段係在交岔路口劃有黃色網狀之區
    域內，而於肇事路口前係繪有二線道之車道線，本件車禍發
    生後，被告所駕駛之上開自用小客車右斜停在該路口之黃色
    網狀區域內，車頭已進入路肩，車尾仍在外側車道範圍內，
    其右前葉子板受有毀損；而告訴人所駕駛之上開機車則左倒
    在自用小客車之右前方，其左側車身刮擦受損，而從自用小
    客車右前葉子板處附近地面至機車倒地處，沿伸有刮地痕跡
    ，依此告訴人駕駛之機車當時應是從同向後方路肩駛至，而
    與由被告所駕駛右偏欲變換車道至路肩之自用小客車右前葉
　　子板發生碰撞，因而人車倒地滑至右前方行駛，此被告亦供
  　承於行經上開肇事路段時，因擬靠路邊找人問路，其因而右
    偏變換車道至路肩云云，是被告駕駛上開自用小客車行經上
    開肇事路段，因擬停靠路邊找人問路時，自應注意後方來車
    且應讓直行車先行，詎其竟疏於注意後方來車且未讓直行車
    先行，即貿然將車右偏變換車道至路肩，肇致本件車禍之發
    生，此本件事故發生原因，經送臺灣區臺北縣區車輛行車事
    故鑑定委員會鑑定結果亦認被告甲○○駕駛自用小客車，向
　　右變換車道未注意且未讓直行車先行，為肇事主因，有該委
  　員會 96年8月15日北縣鑑字第960820號鑑定意見書乙件在卷
    可稽（見原審卷第42、43頁）。至被告雖一再指稱當時告訴
　　人乙○○有超速行駛之違規駕駛行為，且伊車是停止時被撞
  　云云，惟被告於警詢及偵查時供承伊當時車速10公里以下云
    云，顯非如被告所述是在停止狀態被機車撞及，至告訴人乙
    ○○於警詢及偵查時固供稱：伊當時的車速約時速50至60公
 　 里，因為被告突然右轉，所以發生碰撞云云（見偵查卷第7
    、8、29 頁），固堪認告訴人乙○○當時亦有超速行駛及疏
    未注意車前狀況，於急駛至該處一時閃避不及而發生本件車
    禍，此上開鑑定報告亦認告訴人乙○○駕駛普通重型機車，
    超速且未注意車前狀況，為肇事次因，惟告訴人就本件車禍
    事故之發生，縱同有過失，惟此僅係告訴人就本件車禍發生
    之過失程度，而屬法院科刑時應審酌之情狀，及民事賠償之
    過失相抵問題，並不因之影響被告就本件車禍發生所應負之
    過失之責，而被告之過失行為與告訴人所受之傷害間，並有
    相當之因果關係，是被告所辯各節，要係卸責之詞，而無足
    採，事證明確，被告犯行，應堪認定。綜上所述，被告於駕
    車行經上開路口時，疏未注意汽車變換車道時，應注意後方
    來車且應讓直行車先行，即貿然將車右偏欲變換車道至路肩
    ，因而肇致本件車禍之發生，其就本件車禍之發生自有過失
    ，縱告訴人就本件車禍之發生固同有違規行駛及疏未注意車
    前狀況之過失，惟被告駕車欲右偏欲變換車道至路肩時茍確
    實注意後方來車並注意讓直行車先行，應得發現告訴人自同
    向後方駛來，詎被告對應注意，並能注意，而無不能注意之
    情事，竟疏於注意而肇致本件車禍之發生，其就本件事故之
    發生自有過失，並不因告訴人之同有過失，而解免其過失責
    任，而被告之過失行為與告訴人所受之傷害間，並有相當之
    因果關係，是被告所辯各節，要係卸責之詞，而無足採，事
    證明確，被告犯行，應堪認定。至被告聲請將本案再送覆議
    鑑定肇事責任及傳喚證人即被告配偶林瑛禎云云，惟查原鑑
    定報告已詳陳本件事故發生之經過、肇事原因、肇事分析及
    鑑定意見，其結論亦與卷證資料並無違誤，而堪採信，洵無
    虛耗司法資源另為鑑定之必要，而林瑛禎既為被告之配偶，
    與被告有至親關係，縱肇事當時確在被告駕駛之自用小客車
    之內，惟僅係車內乘客，有無密切觀察當時行車動態暨能否
    提供客觀正確之證述，均非無疑，且被告就本件車禍之發生
    有如上之過失之責，是本院亦認並無傳訊調查之必要，附此
    敘明。
三、核被告甲○○所為，係犯刑法第284條第1項前段之過失傷害
    罪。而查被告於肇事後，留在現場等候並主動向據報到場處
    理之警員陳述上開肇事經過，此據被告供述在卷，並有道路
    交通事故肇事人自首情形紀錄表乙紙在卷可參，被告於肇事
    後未被有偵查犯罪職權之機關或公務員發覺前，即主動向據
    報到場處理之警員陳述上開肇事經過，符合刑法自首之規定
    ，爰依刑法第62條前段規定減輕其刑。原審以被告上述犯行
    ，事證明確，援引刑法第284條第1項前段、第62條前段、第
    41條第項前段，刑法施行法第1條之1之規定，並審酌被告前
    無不良素行、本次駕駛汽車行駛於市區道路，竟不知謹慎駕
    駛，貿然將車右偏，肇致本件車禍之發生，其就本件車禍發
    生之過失程度，告訴人因而所受之傷害及犯罪後之態度等一
    切情狀，量處拘役20日，並以其犯罪時間在 96年4月24日以
    前，合於減刑條件，依中華民國96年罪犯減刑條例第2條第1
    項第3款、第7條、第9條之規定，依法減其宣告刑 2分之1，
    並諭知易科罰金之折算標準，經核認事用法，並無不合，被
    告上訴意旨猶執陳詞，否認有本件過失傷害犯行，尚難認有
    理由，應予駁回。
據上論斷，應依刑事訴訟法第368條，判決如主文。
本案經檢察官黃全祿到庭執行職務。
中　　華　　民　　國　　96　　年　　12　　月　　13　　日
 　　　　　 刑事第五庭    審判長法　官　吳  敦
                                法　官　陳祐治
                                法　官　張傳栗
以上正本證明與原本無異。
不得上訴。
                                書記官  李佩真
中　　華　　民　　國　　96　　年　　12　　月　　13　　日
附錄：本案論罪科刑法條全文
中華民國刑法第284 條：
因過失傷害人者，處6 月以下有期徒刑、拘役或5 百元以下罰金
，致重傷者，處1 年以下有期徒刑、拘役或5 百元以下罰金。
從事業務之人，因業務上之過失傷害人者，處1 年以下有期徒刑
、拘役或1 千元以下罰金，致重傷者，處3 年以下有期徒刑、拘
役或2 元以下罰金。
